【裁判字號】    97,交聲,881
【裁判日期】    971128
【裁判案由】    違反道路交通管理處罰條例聲明異議
【裁判全文】
臺灣士林地方法院刑事裁定             97年度交聲字第881號
原處分機關  臺北市交通事件裁決所
異  議  人
即受處分人  甲○○
上列異議人因違反道路交通管理處罰條例案件，對於臺北市交通
事件裁決所於民國97年7 月29日所為之處分（原處分案號：北市
裁罰字第裁22-AEW933084號）聲明異議，本院裁定如下：
    主  文
異議駁回。
    理  由
一、按道路交通管理處罰條例所指之汽車包括機器腳踏車；汽車
    駕駛人，行經有燈光號誌管制之交岔路口闖紅燈者，處新臺
    幣1,800 元以上5,400 元以下罰鍰，並記違規點數3 點，道
    路交通管理處罰條例第53條第1 項、第63條第1 項第3 款分
    別定有明文。而所謂闖紅燈，法無明文規定，參酌道路交通
    標誌標線號誌設置規則第206 條所定：行車管制號誌顯示為
    圓形紅燈者，其意義為車輛禁止通行，不得超越停止線或進
    入路口之規定，係指以於行車號誌顯示為圓形紅燈時，猶仍
    超越停止線或進入路口而言。
二、原處分意旨略以：異議人即受處分人甲○○騎乘車號CRS-32
    1 號重型機車，於民國97年6 月13日下午1 時30分許，沿臺
    北市○○路○ 段與306 號旁無名巷（南往北），行駛至八德
    路4 段口時闖紅燈，經執勤員警攔停舉發，依道路交通管理
    處罰條例第53條第1 項規定，處罰鍰新臺幣（以下同）1,80
    0 元，並依同條例第63條第1 項第3 款記違規點數3 點等語
    。
三、聲明異議意旨略以：異議人並無在罰單上所載之八德路4 段
    360 號闖紅燈，警員亦無在違規當下開罰單，且警員攔下本
    人開單時承諾會提供相關證據，惟至今員警卻提不出任何證
    據，不能僅憑員警「目視」認定本人有違規云云。
四、本院查：
(一)異議人於前揭時、地騎乘車號CRS-321 號重型機車，行經臺
    北市○○路○ 段306 號旁巷子時闖紅燈之事實，業據證人即
    舉發員警陳天銘於本院調查時具結證稱：我當天是巡邏，在
    八德路上，我巡邏到八德路4 段290 號時，當時八德路上還
    有無名巷都沒有車，路口有號誌，就是本案的號誌，我看四
    面都沒有車，我是在290 號看到路口都沒有車子，我看到一
    部機車從無名巷出來，異議人從無名巷出來直走南往北，當
    時我是西向東，無名巷口的號誌就是照片編號1 （庭呈照片
    2 張）的號誌，當時我離異議人還有30公尺，我是後來騎車
    去追的，但是機車從無名巷出來直走的時候，我前面八德路
    的號誌是綠燈，無名巷的號誌是紅燈，異議人就闖越紅燈，
    我就一路追他，追到八德路，我並沒有鳴警笛，因異議人也
    沒有騎很快，而且有段距離，所以我也沒叫喊，我追到南京
    東路285 巷的時候才追到異議人，並告知他有闖紅燈行為，
    但異議人說他沒有。整個追逐的過程我確定就是追本件異議
    人，因當時路上沒什麼車子，就只有異議人一部車很明顯，
    我沒追錯人，而且他後面還載有一個女性，我沒追錯人。至
    我如何判斷異議人闖紅燈，因為我八德路這邊是綠燈，而且
    綠燈已一段時間，故異議人那一定是紅燈，那個八德路上的
    號誌綠燈應該要一百秒才會變燈。那天我追過去到離開，我
    可以看到八德路的範圍燈號都是綠燈等語明確（參本院97年
    9 月11日訊問筆錄），是上開違規之事實應甚明確而堪認定
    。
(二)雖上開違規事實並無照相或錄影等方式拍攝車輛違規照片或
    錄影帶以資佐證，惟一般員警執行交通違規稽查勤務，依法
    並未要求就上開闖紅燈之違規事實，必須錄影或拍照存證，
    目視舉證亦為採證之方式之一，因此違規行為，係突然發生
    ，且瞬間即逝，除該路段設有固定式之照相、錄影設備可立
    即拍攝存證外，要求執勤員警或舉發機關緊急錄影或照相，
    且須以此為證，顯於執行勤務之實況甚有困難，且無法取證
    瞬間違規之事實。再佐以異議人於本院訊問時自承：當天其
    有行經八德路4 段306 號旁的巷子，其是在八德路4 段那邊
    的無名巷待轉南京東路286 巷，要上麥帥橋回內湖，其後面
    有搭載一個女同事，且當時其車速只有20公里左右等情綜合
    以觀，核與證人即本件舉發員警陳天銘所證異議人車速不快
    、後面搭載一位女性大致相符，警員既係近距離目視違規闖
    紅燈之事實，以一般執勤員警之專業訓練而言，對於該職務
    上事項之觀察力遠較一般人更為專注，誤判之可能性極低，
    應有可信之處。
(三)異議人復指出臺北市○○區○○里○○○路○段286 巷巷口
    之監視器可證明異議人無違規闖紅燈事實，惟查：經員警帶
    同異議人至現場指出該攝影機，再將該攝影機攝影範圍翻拍
    成相片後，證該攝影機無法看到違規路口之號誌燈，且違規
    現場僅有此台攝影機。異議人又無其他積極證據足資推翻前
    項舉發認定之事實。從而，本件實無從認警員有何舉發錯誤
    之情形，上開聲明異議意旨所辯，尚不足採。
五、綜上所述，本件異議人闖紅燈之違規事證明確，原處分機關
    據以裁罰，核無違誤，異議人猶執前詞，聲明異議，為無理
    由，應予駁回。
據上論斷，應依道路交通管理處罰條例第87條第2 項、道路交通
案件處理辦法第19條，裁定如主文。
中    華    民    國    97    年    11    月    28    日
                  交通法庭法  官  吳維雅
以上正本證明與原本無異。
如不服本裁定，應於送達後5 日內，向本院提出抗告狀。
                          書記官  劉育君
中    華    民    國    97    年    11    月    28    日


司法院資訊處製作；財團法人民間司法改革基金會備份。
